臺灣板橋地方法院刑事判決　　　　　　　　　　　　　九十三年度訴字第九五０號
　　公　訴　人　臺灣板橋地方法院檢察署檢察官
　　被　　　告　甲○○
　　選任辯 護人 陳志勇律師
右列被告因殺人未遂等案件，經檢察官提起公訴（九十三年度偵字第二七七０號），
本院判決如左：
    主  文
甲○○共同殺人未遂，處有期徒刑陸年。
扣案之子彈壹顆沒收之。
    事  實
一、甲○○明知未經主管機關之許可，不得持有具殺傷力之改造手槍及子彈，竟於民
    國九十二年二月間，在臺北縣板橋市某不詳地點，以新臺幣四萬元之價格，向姓
    名年籍不詳綽號「阿典」之人所購買具有殺傷力之改造手槍一把及子彈而持有之
    。嗣於九十三年二月一日，緣陳建富與江招緯間因女子感情事宜，甲○○遂與姓
    名不詳、年約十九歲綽號『阿光』之男子，各自攜帶改造手槍一把及改造子彈，
    陪同不知情之江招緯至臺北縣板橋市○○路三四巷附近停車場，與陳建富談判，
    旋談判破裂，甲○○明知朝人之上半身射擊會致人於死，仍與年約十九歲姓名不
    詳綽號「阿光」之男子，共同基於縱使擊斃人命亦不違背本意之犯意，分由甲○○、「阿光」，持上述改造手槍朝丙○○右胸部射擊，一槍擊中丙○○右手臂貫
    穿後彈頭停留在右側胸部內，致丙○○受有右胸壁槍傷之傷害，及朝丙○○臀部
    射擊，惟未擊中；斯時乙○○（陳建富友人）見狀欲逃離現場時，甲○○與前述
    「阿光」之人，亦基於共同之犯意，分持手槍分別朝乙○○手部各射擊一發子彈
    ，致乙○○受有右手掌及右肩槍傷之傷害，子彈則均遺留身上。丙○○經送臺北
    縣立板橋醫院轉送國立臺灣大學醫學院附設醫院急救，始倖免於難；乙○○則由
    友人叫救護車後陪同前往板橋亞東紀念醫院救治，亦倖免於難。嗣同年月四日二
    十時許，經警循線於臺北縣板橋市○○○路○段四四號前查獲。
二、案經丙○○、乙○○告訴及臺北市政府警察局移送臺灣板橋地方法院檢察署檢察
    官偵查起訴。
    理  由
一、訊據被告甲○○固坦承有於右揭時、地，持槍射擊之事實不諱，惟矢口否認有殺
    人未遂之犯行，辯稱略以：除丙○○遭射擊部分，有爭執外，其餘承認與事實相
    符，並非要致被害人於死，沒有殺人之意思，只是要給對方一個教訓等云云。辯
    護意旨則以：被告並無殺人暨重傷害犯意，就共同持有槍械部分，公訴人未有指
    證，及殺人部分有犯意之聯絡有所爭執等語。
二、如上被告所辯暨辯護意旨而觀，本件應予究明者厥為被告與綽號「阿光」之人，
    就攜帶槍、彈，有無共同之犯意聯絡？被告之持槍射擊行為有無殺人犯意？暨被
    告與「阿光」間，有無殺人犯意聯絡等情。玆就本院認定被告有犯罪事實所指之
    證據暨得心證的理由：
    (一)、右揭犯罪事實業據證人即被害人丙○○於警、偵訊暨本院審理時指述被告持
        槍射擊伊右胸部，致受有右胸壁槍傷之傷害及射擊伊臀部但未擊中之事實綦
        詳。而證人即被害人乙○○於警詢、偵訊暨本院審理時指述被告與一姓名年
        體內之事實甚詳。
    (二)、證人丙○○證稱其受槍擊情形略以：伊友人陳建富因女子感情事宜，與江招
        緯衝突雙方約出談判，伊等六人過去，先行到達，對方約隔十五分鐘到達，
        分兩批過來，過來就問：『誰要吵架』，包括甲○○，甲○○騎機車在伊右
        前方停車，就往伊左邊走，先對伊友人丁○○問：『誰要吵架』，未問前就
        從包包拿槍出來，並作上膛動作，問完後用槍指著丁○○的頭，伊感覺危險
        就靠過去，被告的槍就轉指向伊，馬上開槍，打到伊右手臂上方連結胸部的
        肩窩鎖骨下方處，‧‧‧並當庭指認開槍之人即是甲○○；除伊受傷外，還
        有乙○○受傷‧‧‧連伊受到槍擊在內，共聽到三聲槍響，伊右胸壁受到槍
        傷，子彈貫穿腋窩後射入後肩部，子彈留在體內，‧‧‧。伊與丁○○均面
        向被告，當時伊與丁○○之距離約一公尺，被告開槍時槍口距離為三、四十
        公分，是順勢朝伊開槍，被告是用左手開槍，與對方均無糾葛仇怨等情（見
        本院九十三年九月七日審判筆錄），核與其於警、偵訊中所為陳述，並無不
        合。因就被害人所受創害先係右手上臂部而後入右胸腔，就其等面對面並其
        所受到之傷害係由右手部位進入胸腔部位而觀，證人所陳被告係以左手開槍
        ，亦無悖常理。
    (三)、證人即被害人乙○○證述伊所受槍擊情形略以：‧‧‧，丁○○約我過去，
        騎機車到達時，‧‧‧江招緯跟我們這邊的一個朋友有過節，在那邊談判，
        ‧‧‧有人拿刀砍我一刀，再來有人打我右手臂一槍，爬起來要跑時，又被
        甲○○拿槍射擊右手手掌，總共被開二槍，‧‧‧，開我第一槍的人不知道
        是誰，開第二槍的人確定是甲○○，因他就在我前面，大約距離我二公尺左
        右，跟他面對面，那時候我剛站起來，我記得當時被告穿著一件白色有斑點
        的外套，下半身穿著牛仔褲，‧‧‧我被打第二槍以後我就往回跑，跑到停
        車場裡面，遇到朋友陳建富，他幫我叫救護車，送到亞東醫院救治。對方有
        帶兩把槍，甲○○帶一把，另外一個帶一把，‧‧‧看到丙○○被甲○○開
        一槍，打到右胸口，確定看到的是甲○○開槍打丙○○。共四聲槍響，一開
        始他們還沒動手打人時，就已經先開一槍，這一槍離很遠，沒有打到人，第
        二槍看到是丙○○被打，第三、四槍是我被打。開槍當時距離約在伊右前方
        約二公尺。」（見本院九十三年九月七日審判筆錄）等語。被告對此則供述
        以：證人乙○○所言，除我對丙○○開槍外，其餘與事實相符，我射擊乙○○時，他確實站在我的面前，我確實是朝他的手掌部位開槍，至於是我先開
        槍還是阿光先開槍，我就不能確定等情（均見本院九十三年九月七日審判筆
        錄），因此可以確信者，被告供稱其有一槍卡彈後退彈（見被告於本院提出
        未列日期之陳述狀記載），而乙○○係遭受到槍擊二次，與證人丙○○受致
        一槍等全部受到槍擊情形，已屬相合；且可以確知被告甲○○於乙○○先遭
        受第一槍後，於乙○○欲逃跑之際，又再次補一槍之情境，綜合觀察，在此
        人多雜亂情境下，仍近距離舉槍射擊，足見被告與阿光間，顯係為戕害人命
        之積極舉動，要無疑義。
    (四)、再就證人丁○○證稱伊於案發現場全情供述以：‧‧‧看到對方從袋子裡面
        拿出槍來，看到甲○○拿出槍來就上膛，並朝伊的方向開一槍，他要射擊什
        麼東西我不知道，是有聽到一聲槍響，但沒有受到槍擊，在警訊中所說，蓄
        長髮、下車後手上拿一支槍在我面前上膛的人就是在庭的被告，因為他有拿
        槍對著伊，而印象深刻等語。而被告對證人丁○○之證言除陳述以當日伊戴
        的是粉紅色半罩式安全帽，阿光是戴黑色安全帽，並沒有朝丁○○射擊，對
        其餘所言沒有意見（見本院九十三年九月七日審判筆錄）等語。復查以本件
        兩造不爭執事項之攜帶具有殺傷力之槍、彈，至現場向乙○○、丙○○擊發
        子彈，乙○○及丙○○有因槍擊而受有如起訴書所載的傷害，而被告與阿光
        ，均持有具有殺傷力之槍彈赴現場等情（見本院九十三年六月十八、二十八
        日準備程序筆錄），不生齟齬，衡諸一般健全之人所為生活觀念之認知，其
        謂無殺人之犯意，孰能置信！
    (五)、承上所述，被告舉槍對人上半身身體部位瞄準，其有預見將射擊到人的要害
        之可能性顯見，其仍為之，復就其在警詢亦已明確供述，此與於本院訊問時
        供述以射擊三發是為了幫人扛罪，則由此探究被告就本身法律權益之認知，
        其有犯意之聯繫關係，進而為行為分工，毫無疑義。辯護意旨認為被告與被
        害人不認識也無怨無仇，證人也說被告開槍後，並沒有追被害人，被告顯然
        沒有殺人犯意等情，如前所述，辯護所指顯已誤解被告斯時舉槍射擊位置之
        全貌，與被告供述不論係所陳係朝丙○○臀部射擊或係事後變更供述謂係朝
        乙○○射擊，然其所述開槍確實就是想要射中情狀（見本院九十三年五月三
        十一日準備程序筆錄），則其意在射中，可以認知者，被告與「阿光」間，
        同時間對打擊對象而為舉槍射擊之動作，充其所極，僅係槍法較屬拙劣之次
        要意義，矧被害人被射中後子彈仍遺留上半身體內，就醫時方由被害人身上
        取出子彈全情，有診斷證明書暨刑事案件證物採驗紀錄表在卷可稽。
    (六)、尤以，被告向本院提出陳述狀略以：‧‧‧肇因於對方一次又一次挑起糾紛
        ，而跑回家拿槍，現場同時有阿光之男子硬要跟去，本想不需那麼多人一起
        去，阿光不聽，就隨便他了；到相約處所，雙方講沒幾句話就打起來，有拿
        槍對不知名之人射擊，但是卡彈，退回後方取出彈匣，重新上膛，就聽到二
        聲槍響，才對逃跑之人屁股開一槍，事後將使用的槍交給阿光等語，就此陳
        述併同前述而觀，被告近距離對被害人舉槍射擊，且係看到阿光在現場開槍
        後，接續為開槍行為，輔以被害人丙○○、乙○○以及證人丁○○之陳、證
        述以析，被告與阿光間，就持槍對被害人方為射擊之行為，已具有犯罪故意
        聯繫之相互關係，此就如上所述之赴現場行為舉止為縱向觀察，已足確信，
        換言之，被告與阿光間，就殺人行為，已有犯意之聯絡暨行為之分擔。再者
        ，就同前陳述狀記載暨被告供述謂以其與阿光於事發後逃離現場，在第一時
        間見面之時，二者已經互相陳訴以誰被抓則由誰來扛暨是為了幫其他人扛罪
        ，才承認開三槍，阿光有無開第三槍則不清楚（見本院九十三年九月七日審
        判筆錄）等情，稽此則很顯然的可以了解到，基於自然人相互間之誠信，以
        及權衡本身法律權益之思考，而由其等相互扛責之陳述，且顯現出客觀上已
        有開槍分別擊中丙○○、乙○○之情事為觀察，若非其間已有犯罪意思暨行
        為之相互聯繫關係之存在，則基於健全生活自然人之認知而言，應無為此等
        互相背扛刑責舉措，進而應擔負其嚴重法律後果之理，蓋自然人無論在民事
        或刑事責任之承擔為解析，於其本身自願性主觀意念之揭露，輔以客觀事實
        之存在，當足認被告與阿光間有前述之犯意暨行為分擔之聯繫，要屬堅信，
        不生疑問。
    (七)、又依診斷證明書記載觀察，被害人丙○○係右胸壁槍傷，並於身上取出子彈
        彈頭一顆；另乙○○受創部位為右手掌及右肩，並手術取出子彈彈頭二顆等
        ，各有臺灣大學附設醫院、亞東紀念醫院診斷證明書暨刑事案件證物採驗紀
        錄表在卷可參，而經該槍擊所遺留體內彈頭與現場遺留之子彈一發暨彈殼等
        ，可以知悉該改造之槍枝子彈，經發射後已能貫入人體，應認為已具有殺傷
        力，無疑；而該等被害人被射擊身體部位近接胸腔所在，且胸腔部位乃為人
        體重要器官所在，若受有傷害，極易引發大量出血，導致器官衰竭，而引發
        休克死亡之重大結果，此應為被告所明知，被告仍持槍近距離射擊，顯有戕
        害他人生命之犯意，換言之，乃係基於殺人之故意為之，要無疑問。
    (八)、此外，復有刑事案件現場採證照片、內政部警政署刑事警察局九十三年三月
        十日刑鑑字第０九三００二九二二二號槍彈鑑定書乙份，亞東紀念醫院、台
        灣大學附設醫院診斷證明書，以及扣案之彈頭三顆、彈殼及子彈各一顆等足
        佐。
三、綜上所述，被告上開所辯，顯係避重就輕飾卸之詞，並不足採。本案事證明確，
    被告犯行，足以認定。
四、核被告甲○○所為，係犯刑法第二百七十一條第二項、第一項之殺人未遂及槍砲
    彈藥刀械管制條例第十一條第四項、第十二條第四項之罪。其持有槍、彈之行為
    ，係一行為所犯，為想像競合犯，應僅論以持有改造手槍罪，而其持有槍、彈之
    行為，為持有之狀態繼續，僅應論以一持有罪。而被告與該姓名年籍不詳綽號『
    阿光』之成年男子，持槍射擊丙○○及乙○○之行為，係一殺人未遂行為之接續
    實施，為接續犯，應僅成立一個殺人未遂罪；該已著手於殺人行為之實施而不遂
    ，為未遂犯，依刑法第二十六條前段規定，依既遂犯之刑減輕之；被告與「阿光
    」間，有犯意聯絡及行為分擔之相互關係，均為共同正犯。又該共同行為，同時
    侵害被害人丙○○、乙○○二人之生命法益，係一行為所犯之同種想像競合犯，
    依刑法第五十五條前段規定，應從一重處斷。被告所犯上開殺人未遂與持有改造
    手槍罪間，有方法結果之相互關係，為裁判上一罪，應從一重之殺人未遂罪處斷
    ；另起訴先認被告就被害人乙○○受創部分之行為，係犯刑法第二百七十七第一
    項之傷害罪嫌，嗣經到庭執行職務檢察官認為被告係朝乙○○手部為槍擊，顯有
    重傷害一肢之犯意，因而變更起訴法條為刑法第二百七十八條第三項、第一項之
    重傷害未遂一節，經查：被告供述其與「阿光」間，就開槍時間隔僅在數秒鐘內
    即已完成（見本院九十三年十月二十六日審判筆錄），而其等與被害人間互不相
    識，則在此短暫幾秒鐘之內，衡情行為人犯意實不可能有分別使他人為重傷害或
    殺人之跳躍性區別，因如上述，各該援引法條，均容誤會；另公訴人又認被告與
    「阿光」間，就所犯槍砲彈藥刀械管制條例部分，有共犯關係一節，查被告與「
    阿光」間，係各自分持所有槍枝赴現場，難認有共同持有之犯意聯繫之關係，公
    訴就此並未舉出證明其等二人究竟有何持有槍彈共同犯意之聯繫，因此，公訴人
    就持有槍彈部分認係共同行為一節，應係誤會。爰審酌被告對他人生命尊重之否
    定，逞一時之勇，令告訴人無端受此身體苦楚，暨其年歲尚輕，涉世未深，處世
    輕率致涉犯行，及其並無前科素行，犯罪動機、目的、手段、方式，被害人受致
    創傷程度，犯罪後仍未現全部悔意，猶仍圖飾，用卸其責，行為要屬可議，然現
    均已與被害人達成和解，被害人並表示不再追究等情，有撤回告訴狀二紙在卷暨
    綜合其他一切情狀等，量處如主文所示之刑。
五、扣案子彈一發，尚未擊發，為被告犯罪所用，遺留現場，且子彈係非經許可不得
    持有之物，為違禁物，應依刑法第三十八條第一項第一款宣告沒收之，彈頭暨彈
    殼經擊發，已非違禁物，應毋庸宣告沒收。另本件犯罪所用之改造槍枝，未據扣
    案，而本院幾經查證，亦查無積極證據證明其現仍存在，檢察官亦未據舉實為證
    ，毋庸宣告沒收；本案雖另扣案有槍枝滑套一個、彈簧一個、槍管一支、塑膠袋
    一個等，非於案發現場查扣之物，被告雖辯稱係其帶同警方於桃園縣龜山鄉○○
    路○段一四七五號旁山坡地草叢處查得，非其所有，固屬可疑，然依據鑑識資料
    顯示送鑑之如上物品，與丙○○、乙○○遭槍擊案之現場彈殼比對結果，欠缺足
    資比對之紋痕，無法比對等，有內政部警政署刑事警察局九十三年三月十一日刑
    鑑字第０九三００三七七一七號槍彈鑑定書在卷足參，而該扣押筆錄復無被告簽
    認，難以說明該扣押筆錄係警方攜同被告前往查獲，因之，並無從證明係供本案
    犯罪所用之物，同時公訴人並無提出證據證明該查扣物品係被告所有，且係供本
    案犯罪所用之物，自無從於本案為沒收之宣告；均附此說明。
據上論斷，應依刑事訴訟法第二百九十九條第一項前段，槍砲彈藥刀械管制條例第十
一條第四項、第十二條第四項，刑法第十一條前段、第二十八條、第二百七十一條第
二項、第一項、第五十五條、第二十六條前段、第三十八條第一項第一款，判決如主
文。
本案由檢察官蔡顯鑫提起公訴，經檢察官魏正杰到庭執行職務。
中　　　華　　　民　　　國　　九十三　　年　　 十一 　　月　　二十二　　日
                                臺灣板橋地方法院刑事第四庭
                                    審判長法  官  李麗玲
                                          法  官  鄧雅心
                                          法  官  黎錦福
右正本證明與原本無異。
如不服本判決，應於判決送達後十日內向本院提出上訴狀 (應附繕本)，上訴於臺灣
高等法院。
                                          書記官  蔡麗春
中　　　華　　　民　　　國　　九十三　　年　　 十一 　　月　　二十二　　日
附錄本案論罪科刑法條全文：
槍砲彈藥刀械管制條例第十一條
未經許可，製造、販賣或運輸第四條第一項第一款所稱其他可發射金屬或子彈具有殺
傷力之各式槍砲者，處五年以上有期徒刑，併科新臺幣一千萬元以下罰金。
未經許可，轉讓、出租或出借前項所列槍砲者，處三年以上十年以下有期徒刑，併科
新臺幣七百萬元以下罰金。
意圖供自己或他人犯罪之用，而犯前二項之罪者，處無期徒刑或七年以上有期徒刑，
併科新臺幣一千萬元以下罰金。
未經許可，持有、寄藏或意圖販賣而陳列第一項所列槍砲者，處一年以上七年以下有
期徒刑，併科新臺幣七百萬元以下罰金。
第一項至第三項之未遂犯罰之。
槍砲彈藥刀械管制條例第十二條
未經許可，製造、販賣或運輸子彈者，處一年以上七年以下有期徒刑，併科新台幣五
百萬元以下罰金。
未經許可，轉讓、出租或出借子彈者，處六月以上五年以下有期徒刑，併科新台幣三
百萬元以下罰金。
意圖供自己或他人犯罪之用，而犯前二項之罪者，處三年以上十年以下有期徒刑，併
科新台幣七百萬元以下罰金。
未經許可，持有、寄藏或意圖販賣而陳列子彈者，處五年以下有期徒刑，併科新台幣
三百萬元以下罰金。
第一項至第三項之未遂犯罰之。
中華民國刑法第二百七十一條
(普通殺人罪)
殺人者，處死刑、無期徒刑或十年以上有期徒刑。
前項之未遂犯罰之。
預備犯第一項之罪者，處二年以下有期徒刑。
